【裁判字號】    99,訴,2970
【裁判日期】    990831
【裁判案由】    清償借款
【裁判全文】
臺灣臺北地方法院民事判決                99年訴字第2970號
原      告  中國信託商業銀行股份有限公司
法定代理人  辜濂松
訴訟代理人  丙○○
            乙○○
被      告  丁○○
訴訟代理人  甲○○
上列當事人間清償借款事件，本院於民國99年8月19日言詞辯論
終結，判決如下：
    主  文
被告應給付原告新臺幣柒拾陸萬佰捌拾元，及如附表所示之利
息及違約金。
訴訟費用由被告負擔。
    事實及理由
壹、程序部分：
    本件被告經合法通知，未於言詞辯論期日到場，核無民事訴
    訟法第386條所列各款情形，爰依原告之聲請，由其一造辯
    論而為判決。
貳、實體部分：
一、原告起訴主張：
(一)、被告於民國91年10月8日向原告請領信用卡使用（VISA卡，
    卡號：0000000000000000號），被告依約即得於特約商店記
    帳消費，被告迄至99年4月23日止，累計帳款新臺幣（下同
    ）8萬0,643元未給付（其中7萬0,871元為消費款，5,780元
    為循環利息，3,922元為其他費用），被告除須給付上開款
    項外，另應給付自最後繳款截止日99年4月23日之翌日起至
    清償日止，按年息20%計算之利息。
(二)、被告於93年10月21日向原告借款75萬元，約定分80期攤還，
    每月23日為攤還日，按期定額年金平均攤還本金利息，倘未
    按期攤還本息，自遲延日起至清償日止，依應繳金額按年息
    20%加付違約金。惟被告自99年5月5日起即未依約清償，依
    約定書第4條第2款，即喪失期限利益，被告借款後至99年4
    月23日止，尚有24萬5,645元（其中23萬6,494元為本金，
    1,736元為違約金，7,415元為利息），被告應負清償之責任
    。
(三)、被告於93年3月3日向原告借款46萬元，約定自93年3月3日起
    至100年3月3日止循環動用，利息按年息18.25%固定計算，
    每月3日結息1次，同時滾入原本，屆期本息如數清償，如未
    依約清償，喪失期限利益，未到期之部分視同全部到期。詎
    被告於98年11月9日後未清償本息，依約視同全部到期，被
    告尚欠本金43萬4,092元及自98年11月10日起至清償日止，
    按年息18.25%計算之利息。
(四)、被告上開三筆債務均未按期清償，依約其債務均已視為全部
    到期，為此依消費借貸之法律關係提起本訴，請求被告負清
    償責任，並聲明如主文第一項所示。
二、被告未於最後言詞辯論期日到場，據其前到場及所提書狀抗
    辯略以：被告雖曾向原告申請信用卡、通信貸款與現金卡消
    費，惟被告已清償信用卡債務25萬元、通信貸款債務75萬元
    、現金卡債務46萬元，且原告於被告辦卡時曾承諾在額度內
    得預借現金、循環動用，嗣卻降低信用卡與現金卡可用額度
    ，使被告只能還款無法再借，與辦卡時原告對被告之承諾相
    背；又20%之循環利息及違約金實屬過高，被告無力負擔，
    希望能降息，並減免違約金等語資為抗辯。並聲明：原告之
    訴駁回。
三、兩造不爭執之事實：
(一)、被告於民國91年10月8日向原告請領信用卡1張（VISA卡，卡
    號：0000000000000000號）使用，被告依約得於特約商店記
    帳消費，但應於當期繳款截止日前向原告清償，或以循環信
    用方式繳付最低應繳金額，逾期清償時，除喪失期限利益外
    ，另應繳付按年息20％計算之利息，此有中國信託白金卡正
    卡人申請資料1份、中國信託商業銀行信用卡約定條款在卷
    可稽（見本院卷第21-22頁）。
(二)、被告向原告借款75萬元，約定借款期間自93年10月21日起至
    100年6月23日止，共分80期，按期定額年金平均攤還本金利
    息，並約定每月23日為攤還日，倘未按期攤還本息，自當期
    帳單次日起算至償還日止，依應繳金額按年息20%加付違約
    金，此有簡易通信貸款申請書暨約定書1份可憑（見本院卷
    第23-24頁）。
(三)、被告於93年3月3日向原告借款46萬元，約定自93年3月3日起
    至100年3月3日止循環動用，利息按年息18.25％固定計算，
    每月3日結息1次，同時滾入原本，此有中國信託現金卡申請
    書、借據暨約定書 (現金卡專用)、現金卡授信增補契約書
    等件各1份可佐（見本院卷第32-35頁）。
四、得心證之理由：
(一)、本件原告主張之事實，業據其提出中國信託正卡申請人資料
    、中國信託商業銀行信用卡約定條款、簡易通信貸款申請書
    暨約定書、持卡人計息查詢、中國信託現金卡申請書、借據
    暨約定書（現金卡專用）、現金卡授信增補契約書、放款帳
    戶還款交易明細各1份等件為證，其主張核與上開證物相符
    ，且為被告所不爭執，自堪信為真實。雖被告以原告請求之
    利息過高云云置辯，惟本件原告請求之利息，既依兩造信用
    卡約定條款及借款時之約定利率計息，且未逾民法第205條
    之規定，難謂原告請求之利息有何不當之處，是被告上開抗
    辯，為無理由。
(二)、按約定之違約金額過高者，法院得減至相當之數額，民法第
    252條定有明文。次按違約金之約定，為當事人契約自由、
    私法自治原則之體現，雙方於訂約時，既已盱衡自己履約之
    意願、經濟能力、對方違約時自己所受損害之程度等主、客
    觀因素，本諸自由意識及平等地位自主決定，除非債務人主
    張並舉證約定之違約金額過高而顯失公平，法院得基於法律
    之規定，審酌該約定金額是否確有過高情事及應予如何核減
    至相當數額，以實現社會正義外，當事人均應同受該違約金
    約定之拘束，法院亦應予以尊重，始符契約約定之本旨。倘
    債務人於違約時，仍得任意指摘原約定之違約金額過高而要
    求核減，無異將債務人不履行契約之不利益歸由債權人分攤
    ，不僅對債權人難謂為公平，抑且有礙交易安全及私法秩序
    之維護，有最高法院92年度台上字第2747號判決意旨可資參
    照。經查，被告有未依約按期還款之情事，依兩造簡易通信
    貸款申請書暨約定書第六條之約定，借款人未按期攤還本息
    時，依當時累計應償還本金餘額按年利率20%加付違約金。
    且此（通信貸款）部分，原告並未請求利息，兩造違約金之
    約定亦未逾法定利率上限，難謂違約金過高應予酌減，況被
    告並未舉證證明違約金有何過高而顯失公平之情事，則其抗
    辯違約金過高，應予酌減云云，自無可採。
(三)、綜上，本件被告積欠原告借款未依約清償，喪失期限利益，
    視為全部到期，揆諸上開說明及規定，被告自應負清償責任
    。從而，原告依消費借貸之法律關係請求被告給付如主文第
    一項所示之金額、利息及違約金，為有理由，應予准許。
、結論：本件原告之訴為有理由，依民事訴訟法第385條第1項
    前段、第78條，判決如主文。
附表：
┌─┬───┬─────┬─────┬───┬──────┬──────┬───────────┐
│編│產品  │請求金額  │計息本金  │年利率│利息起算日  │違約金起算日│違約金計算方式        │
│號│      │(新臺幣)  │(新臺幣)  │（％）│  (民國）   │  （民國）  │                      │
├─┼───┼─────┼─────┼───┼──────┼──────┼───────────┤
│1 │信用卡│ 80,643   │ 70,871   │  20  │99年4月24日 │    －－    │無                    │
│  │      │          │          │      │至清償日止  │            │                      │
├─┼───┼─────┼─────┼───┼──────┼──────┼───────────┤
│2 │通信  │245,645   │236,494   │ －－ │   －－     │99年4月24日 │自違約金起算日起至清償│
│  │貸款  │          │          │      │            │            │日止按年息20% 計算    │
├─┼───┼─────┼─────┼───┼──────┼──────┼───────────┤
│3 │現金卡│434,092   │434,092   │18.25 │98年11月10日│            │                      │
│  │      │          │          │      │至清償日止  │            │                      │
└─┴───┴─────┴─────┴───┴──────┴──────┴───────────┘
中    華    民    國    99    年    8    月    31    日
                  民事第一庭  法  官   楊晉佳
以上正本係照原本作成。
如對本判決上訴，須於判決送達後20日內向本院提出上訴狀。
中    華    民    國    99    年    8    月    31    日
                              書記官   蘇炫綺

司法院資訊處製作；財團法人民間司法改革基金會備份。
